【裁判字號】    98,消債更,660
【裁判日期】    990122
【裁判案由】    更生事件
【裁判全文】
臺灣板橋地方法院民事裁定           98年度消債更字第660號
聲  請  人  甲○○
上開當事人因聲請消費者債務清理事件，本院裁定如下：
    主  文
聲請人甲○○自中華民國九十九年一月二十二日下午四時起開始
更生程序。
本件命司法事務官進行更生程序。
    理  由
一、按法院開始更生程序之裁定，應載明其年、月、日、時，並
    即時發生效力；又法院裁定開始更生或清算程序後，得命司
    法事務官進行更生或清算程序，消費者債務清理條例第45條
    第1 項、第16條第1 項前段分別定有明文。
二、本件聲請意旨略以：聲請人目前積欠無擔保債務共計新臺幣
    （下同）1,661,861 元，於消費者債務清理條例施行前，在
    民國95年間參加中華民國銀行公會會員辦理消費金融案件無
    擔保債務協商機制，與最大債權金融機構台新國際商業銀行
    股份有限公司（以下簡稱：台新銀行）成立協商，約定自95
    年5 月起，分120 期，利率0%，每月以16,039元繳納至清償
    完畢為止，惟聲請人原係以兼職工作支應協商還款方案及扶
    養幼兒、父親醫療開支，除日間在電子公司擔任作業員外，
    晚上在大賣場兼職收銀員，並於凌晨兼職清潔工作，惟因長
    期積勞，以致經常在工作中昏倒，亦因精神不佳經常將櫃台
    收銀之帳款弄錯，以致失去工作、收入減少，自97年3月起
    無法繼續繳納協商金額。故聲請人之收入減少而無力負擔每
    月還款數額，確有不可歸責於己之事由，致履行顯有重大困
    難，且無擔保或無優先權之債務總額未逾12,000,000元，復
    未經法院裁定開始清算程序或宣告破產等語。
三、按債務人對於金融機構因消費借貸、自用住宅借款、信用卡
    或現金卡契約而負債務，在聲請更生或清算前，應提出債權
    人清冊，以書面向最大債權金融機構請求協商債務清償方案
    並表明共同協商之意旨，消費者債務清理條例第151 條第1
    項定有明文。而債務人與金融機構協商成立者，不得聲請更
    生或清算，但因不可歸責於己之事由，致履行顯有重大困難
    者，不在此限；消費者債務清理條例施行前，債務人依金融
    主管機關協調成立之中華民國銀行公會會員辦理消費金融案
    件無擔保債務協商機制與金融機構成立之協商，準用前項之
    規定，消費者債務清理條例第151 條第5 項、第6 項亦分別
    有明文可參。
四、本件聲請人前於95年5 月間依金融主管機關協調成立之中華
    民國銀行公會會員辦理消費金融案件無擔保債務協商機制，
    與最大債權金融機構台新國際商業銀行股份有限公司（下稱
    台新銀行）達成協商，協定自95年5 月起，分120 期，按月
    還款16,039元，直至全部清償為止，惟之後於97年3月間毀
    諾，業據聲請人提出無擔保債務還款計畫影本一份為證及本
    院辦理民事電話查詢登記表附卷可稽。是本件聲請人向本院
    聲請更生，自須審究其是否有「不可歸責於己事由，致履行
    顯有重大困難」之情事。經查，聲請人自陳於93年7月5日起
    至95年3月1日止任職於貫崑科技有限公司，投保薪資僅為
    16,500元；之後於95年4月26日起至95年10月13日止改任職
    於家音電子企業有限公司，月薪僅12,000元至16,000元（投
    保薪資為15,840元），因收入太少，故從95年5月9日起至95
    年12月13日止晚上在家樂福公司兼差擔任收銀員工作（投保
    薪資為16,500元），此段時間二份收入每月共約26,000元至
    28,000元不等；之後又於95年11月起至97年8月21日止改任
    職於旭岡科技股份有限公司，平均月薪為22,000元至26,000
    元不等（投保薪資為17,400元）等情，核與聲請人所提出之
    勞工保險被保險人投保資料表、財政部台灣省北區國稅局95
    、96年度綜合所得稅各類所得資料清單所記載內容相符，應
    可採信。因此，聲請人謂其兼職努力工作始得依協商條件每
    月清償16,039元，尚非無據。再依最大債權銀行台新銀行所
    陳稱，聲請人於協商當時曾以書面切結其收入為每月26,000
    元，有前開本院辦理民事電話查詢登記表附卷可稽。惟聲請
    人居住臺北縣，依行政院主計處公佈之95年度-97年度臺灣
    省每人每月最低生活費用分別為9210元、9509元、9829元，
    故聲請人於95年協商當時收入縱以26,000元計算，於依協商
    條件履行後，僅餘9,961元，顯已無法維持聲請人之生活必
    要支出及其對獨子薛兆恩1人之扶養費用。96年、97年的情
    形也是如此。從而，聲請人主張因兼職過多導致身體狀況不
    佳，以致失去工作、收入減少無法繼續繳納協商金額，顯然
    有不可歸責於己之事由，致履行原協商條件有重大困難，應
    堪採信。此外，又查無聲請人有消費者債務清理條例第6條
    第3項、第8條或第46條各款所定駁回更生聲請之事由存在，
    則聲請人聲請更生，應屬有據，並命司法事務官進行本件更
    生程序，爰裁定如主文。
五、綜上所述，本件聲請人為一般消費者，其有無法清償債務之
    虞情事，無法依協議履行亦不可歸責於聲請人，又所負無擔
    保或無優先權之債務，並未逾1200萬元，且未經法院裁定開
    始清算程序或宣告破產，複查無消費者債務清理條例第6 條
    第3 項、第8 條或第46條各款所定駁回更生聲請之事由存在
    ，則聲請人聲請更生，應屬有據，自應准許。
中    華    民    國    99    年    1     月    22    日
                    民事第三庭    法  官  劉以全
本件不得抗告。
本裁定已於99年1月22日下午4 時公告。
上為正本係照原本作成。
中    華    民    國    99    年    1     月    22    日
                                  書記官  劉昌明

司法院資訊處製作；財團法人民間司法改革基金會備份。
